臺灣士林地方法院刑事判決　　　　　　94年度交簡上字第23號
上　訴　人　臺灣士林地方法院檢察署檢察官
被　　　告　甲○○
上列上訴人因被告過失傷害等案件，不服本院內湖簡易庭於中華
民國94年2 月16日所為之94年度湖交簡字第2 號刑事簡易判決（
聲請簡易判決處刑案號：臺灣士林地方法院檢察署93年度偵字第
10028號），提起上訴，本院管轄之第二審合議庭判決如下：
    主  文
上訴駁回。
    事  實
一、甲○○於民國93年10月14日晚間7 時許至8 時許，在臺北縣
    淡水鎮○○○路旁某餐廳內飲用威士忌3 杯後，已處於不能
    安全駕駛動力交通工具之狀態，仍駕駛車牌號碼ＧＶ─1365
    號自小客車欲返回臺北縣淡水鎮南勢埔13號住處，嗣於同日
    晚間8 時10分許行經臺北縣淡水鎮○○路○ 段91號前，因酒
    精作用致注意力不集中，適該路段前後100 公尺均無行人穿
    越道，行人乙○○正於該處橫越馬路，甲○○駕駛之車牌號
    碼ＧＶ─1365號自用小客車之右前車頭即不慎撞及乙○○而
    肇事，致乙○○受有右側腓骨頭骨折、左側手肘尺骨骨折、
    左手肘撕裂傷、背部挫傷之傷害，嗣員警據報前往處理，甲
    ○○在場自首承認為肇事人，經警對其施以酒精濃度測試，
    測得其呼氣酒精濃度達1.67ＭＧ／Ｌ。
二、案經被害人乙○○訴由臺北縣政府警察局淡水分局報告台灣
    士林地方法院檢察署檢察官偵查後，聲請以簡易判決處刑。
    理  由
一、被告甲○○對於飲用酒類後駕車及發生交通事故之事實供承
    不諱，雖於偵查中辯稱當時意識還清楚，因路燈不夠亮，視
    線不清才會撞到人，對方突然跑出來亦有責任云云，惟業於
    本院準備程序暨審理時就被訴事實為有罪之陳述。且查：
(一)違反刑法第185 條之3 公共危險罪部分：被告為警測得呼氣
    中酒精濃度為1.67ＭＧ／Ｌ之情，有酒精濃度測試單附卷可
    稽。按呼氣時酒精濃度如達到0.25ＭＧ／Ｌ時，即會輕度中
    毒，造成輕度協調功能降低；如達0.50ＭＧ／Ｌ時，即屬輕
    到中度中毒症狀，出現反應較慢、感覺減低、影響駕駛之狀
    況；如達0.75ＭＧ／Ｌ時，思考與個性行為均會改變；如達
    1.0 ＭＧ／Ｌ時，屬中度中毒，會有步態不穩、噁心嘔吐、
    精神混惑不清晰之狀況；如達1.5 ＭＧ／Ｌ時，屬中到重度
    中毒，會有說話不清楚、感覺喪失、視力模糊之狀況，業據
    行政院國軍退除役官兵輔導委員會臺北榮民總醫院88年8 月
    5 日（88）北總內字第26868 號函示明確。本件被告呼氣酒
    精濃度已達1.67ＭＧ／Ｌ，另參以告訴人於事發當時係徒步
    橫越馬路遭撞及，被告於事發後接受警詢時卻表示對方係騎
    乘機車突然衝出，益見其確於酒後反應不佳、處置不當，已
    達不能安全駕駛之程度至明，堪認被告此部分之自白與事實
    相符，可以採信。
(二)過失傷害部分：被告業就其過失傷害犯行坦承不諱，又本件
    交通事故發生經過情形，又據告訴人乙○○以證人身份於本
    院審理時結證在卷（本院94年8 月25日審判筆錄第2 頁至第
    4 頁參照），此外，復有道路交通事故調查報告表、道路交
    通事故現場圖、相片10幀、診斷證明書1 紙可資佐證，均與
    被告自白相符，亦堪認被告之自白與事實相符，可以採信。
    再按「車輛行駛時，駕駛人應注意車前狀況，隨時採取必要
    之安全措施」；「汽車駕駛人有左列情形之一者，不得駕車
    ：二、飲用酒類或其他類似物後其吐氣所含酒精濃度超過每
    公升0.25毫克或血液中酒精濃度超過百分之○‧○五以上者
    」，道路交通安全規則第94條第3 項、第114 條第1 項第2
    款分別定有明文。又被告肇事當時雖係夜間，但有照明且道
    路無障礙，又屬直路，視距良好，亦有道路交通事故調查報
    告表附卷可考，顯見案發當時並無不能注意之情形。經查，
    被告酒後呼氣中酒精濃度已高達1.67ＭＧ／Ｌ，遠逾前開道
    路交通安全規則所定標準，本應不為駕車之危險行為，以避
    免危險，詎先執意駕車上路行駛；嗣又無不能注意之情事，
    因疏於注意車前狀況而致車禍肇事，因致告訴人乙○○受有
    傷害，被告犯行與告訴人乙○○所受傷害間，有相當因果關
    係甚明。被告所犯過失傷害之犯行，事證明確，亦堪予認定
    。
(四)又按刑法第62條所謂自首，祇以犯人在犯罪未發覺之前，向
    該管公務員申告犯罪事實而受裁判為已足（最高法院88年度
    台上字第877 號判決意旨參照）。經查，被告肇事後之情形
    ，有台北縣政府警察局淡水分局員警黃睿清填載之自首情形
    紀錄表1 紙，載明被告於其未知肇事人身份時，即承認其為
    肇事之人等旨在卷可以佐參（偵卷第14頁參照，此項書證且
    均經檢察官、被告不爭執或明確同意其證據能力，本院94
    年8 月25日審判筆錄第4 頁、第5 頁參照），此與被告所陳
    伊肇事後有留在現場，警察據報到場後，伊也留在現場，並
    向到場處理之員警坦承其為肇事之人等節相符，此節且亦為
    告訴人所不爭執（本院94年4 月4 日準備程序筆錄第3 頁參
    照）。則被告既係於有偵查犯罪權限之人查知犯罪人身份前
    ，坦承其為肇事人，即與自首要件相合，應依刑法第62條前
    段之規定，減輕其刑。告訴人指被告雖然嗣後留在現場，但
    係經人追回，應予加重量刑云云，業據被告堅決否認，辯稱
    伊撞到告訴人後，有主動下車攙扶告訴人等語，且就告訴人
    所指上開情節，亦別無證據可供本院就此節為進一步之調查
    （94年4 月4 日本院準備程序筆錄第3 頁參照）；況且，觀
    之台北縣淡水鎮○○路○ 段91號前之肇事路段，前後均無障
    礙物或交岔路口、交通號誌等利於攔停被告駕駛自用小客車
    之交通號誌或設施（現場照片10幀，偵卷第22頁至第26頁參
    照；道路交通事故現場圖，偵卷19頁參照），果若被告肇事
    後有意逃逸，實非無機會，惟其卻仍留在現場，益徵被告非
    無自首接受裁判之意，即不能單憑告訴人之指訴，執為不利
    被告認定之依據。
(五)被告甲○○酒後已達不能安全駕駛動力交通工具之程度，猶
    逞能駕駛自用小客車上路行駛，復因酒後注意力降低，疏於
    注意車前狀況而發生車禍，致告訴人乙○○受有傷害，均如
    前所述。核其所為，係犯刑法第185 條之3 之公共危險罪及
    第284 條第1 項前段之過失傷害罪。被告所犯上開二罪，犯
    意各別，行為互殊，應予分論併罰。又汽車駕駛人，無駕駛
    執照駕車、酒醉駕車、吸食毒品或迷幻藥駕車、行駛人行道
    或行經行人穿越道不依規定讓行人優先通行，因而致人受傷
    或死亡，依法應負刑事責任者，加重其刑至2 分之1 ，道路
    交通管理處罰條例第86條第1 項定有明文。被告既因酒醉駕
    車，致告訴人乙○○受有傷害，依法應負過失傷害之罪責，
    即應就所犯過失傷害罪部分，依法加重其刑；又被告於有犯
    罪偵查權限之人發覺其過失傷害之犯罪事實前，即自首而接
    受裁判，俱如前述，即應依刑法第62條前段規定，減輕其刑
    ，並依法先加後減之。
(六)本案經本院審理結果，認原審援引刑事訴訟法第449 條第1
    項前段、第3 項、第454 條第2 項、道路交通管理處罰條例
    第86條第1 項、刑法第185 條之3 、第284 條第1 項前段、
    第41條第1 項、第51條第1 項第5 款、第62條前段、罰金罰
    鍰提高標準條例第1 條前段、第2 條，認被告甲○○服用酒
    類，不能安全駕駛動力交通工具而駕駛，處有期徒刑3 月；
    又過失傷害部分，分依道路交通管理處罰條例第86條第1 項
    、刑法第62條前段，先加重後減輕其刑，量處有期徒刑2 月
    ，並均諭知易科罰金之折算標準，並定應執行刑有期徒刑4
    月，如易科罰金，以300 元折算1 日，其認事、用法及量刑
    均無不當。檢察官上訴意旨以告訴人乙○○具狀請求上訴，
    略以斟酌被告酒醉程度，犯罪後之態度及未與告訴人和解等
    情狀，應判處較重之刑罰；又被告係於肇事後經路人追回現
    場，並非於員警前往處理時在場，所請非無理由等語，提起
    上訴，惟本件被告仍符自首要件，業如前述，又無從以告訴
    人所指被告係經路人強留，始留在現場之片面指訴，遽為不
    利被告認定或加重量刑之依據；況且，刑之量定，係實體法
    上賦予法院得為自由裁量之事項，倘其未有逾越法律所規定
    之範圍，或濫用其權限，即不得任意指為違法（最高法院75
    年台上字第7033號判例參照）。質言之，法官為量刑之裁量
    時，除不得逾越法定刑或法定要件外，尚應符合法規範之體
    系及目的，遵守一般有效之經驗及論理法則，亦即應兼顧裁
    量之外部及內部性，如非顯然有裁量逾越或裁量濫用之違法
    情事，自不得任意指摘為違法。經查，原審基於上開認定，
    審酌卷內資料所示之被告素行（前曾於民國79年間，因竊盜
    案為本院以79年易字第1621號判決判處有期徒刑8 月，緩刑
    4 年，其緩刑期滿未經撤銷，有臺灣高等法院被告前案紀錄
    表1 紙在卷可稽）、過失情節、酒醉駕車因而致告訴人乙○
    ○受傷暨自首情事，從而其過失傷害罪行部分，有道路交通
    管理處罰條例第86條第1 項之加重量刑事由及刑法第62條前
    段之刑之減輕事由，應依法先加重後為減輕，告訴人乙○○
    之傷勢程度、被告犯罪後雖已坦承犯行，但未能與告訴人乙
    ○○達成民事和解等一切情狀而為量刑，已綜合衡量刑法第
    57 條 所定各款犯罪情狀之規定，在法定刑度內而為量刑，
    又無濫用其權限或背離經驗或論理法則之情事，因認原審量
    刑應屬妥適，並無不當。上訴人執前詞指摘原審量刑過輕，
    即不足採。
(七)綜上而論，原審認被告甲○○所為，係犯刑法第185 條之3
    之公共危險罪及刑法第284 條第1 項之過失傷害罪，就其過
    失傷害罪行，分別依道路交通管理處罰條例第86 條 第1 項
    、刑法第62條前段，先加重後減輕其刑，就所犯之刑法第18
    5 條之3 罪行判處有期徒刑3 月；就所犯過失傷害罪行2月
    ，均諭知易科罰金之折算標準，並定其應執行刑有期徒刑4
    月，如易科罰金，以300 元折算1 日，其認事用法並無違誤
    ，量刑亦屬妥適，公訴人提起上訴為無理由，應予駁回。
據上論斷，應依刑事訴訟法第455 條之1 第1 項、第3 項、第
368 條、第373條，判決如主文。
本案經檢察官王巧玲到庭執行職務。
中　　華　　民　　國　　94　　年　　9　　月　　8　　日
                  刑事第六庭審判長法  官  李  育  仁
                                  法  官  姜  麗  香
                                  法  官  許  辰  舟
以上正本證明與原本無異。
本件不得上訴。
                                  書記官  洪  忠  改
中　　華　　民　　國　　94　　年　　9　　月　　8　　日
